【裁判字號】    99,交聲,624
【裁判日期】    990611
【裁判案由】    聲明異議
【裁判全文】
臺灣臺南地方法院交通事件裁定         99年度交聲字第624號
移送機關    交通部公路總局嘉義區監理所麻豆監理站
異議人即
受處分人    甲○○
上列異議人即受處分人因違反道路交通管理處罰條例案件，對於
交通部公路總局嘉義區監理所麻豆監理站民國99年4月30日所為
之裁決處分（處分案號：麻監裁罰字第裁75-M00000000號）聲明
異議，本院裁定如下：
    主    文
原處分關於吊扣駕駛執照拾貳個月部分撤銷。
甲○○汽車駕駛人駕駛汽車，經測定酒精濃度超過規定標準，吊
扣普通小型車駕駛執照拾貳個月。
    理    由
一、原處分意旨略以：異議人即受處分人甲○○（下稱異議人）
    於民國98年10月3日23時10分許，駕駛車牌號碼Y9-0825號自
    用一般小客貨車，行經臺南縣佳里鎮○○路與進學路交岔路
    口時，因擦撞肇事（未致人受傷），經臺南縣警察局佳里分
    局警員到場處理，並對其施以酒測，測得其口中呼氣之酒精
    濃度為0.76mg/l，因已超過規定標準而予製單舉發，嗣經移
    送機關即交通部公路總局嘉義區監理所麻豆監理站（下稱原
    處分機關）以其違規事實明確，依道路交通管理處罰條例第
    35條第1項第1款及第24條第1項第2款（原處分漏載第24條第
    1項第2款）之規定，裁處異議人吊扣駕駛執照12個月，並施
    以道安講習等語（註：本件另經本院99年度交簡字第4號刑
    事簡易判決判處異議人拘役50日確定，故罰鍰部分不予裁罰
    ）。
二、本件異議意旨略以：異議人於違規當時係駕駛自小客貨車，
    請求吊扣自小客貨車駕駛執照；又異議人係以駕駛小客車送
    貨維生，請求暫緩吊扣駕照等語。
三、按汽車駕駛人，駕駛汽車經測試檢定有酒精濃度超過規定標
    準者，處新臺幣15,000元以上60,000元以下罰鍰，並當場移
    置保管該汽車及吊扣其駕駛執照1年；因而肇事致人受傷者
    ，並吊扣其駕駛執照2年；致人重傷或死亡者，吊銷其駕駛
    執照，並不得再考領。又汽車駕駛人，有第35條第1項規定
    之情形者，應接受道路交通安全講習，道路交通管理處罰條
    例第35條第1項第1款、第24條第1項第2款分別定有明文。又
    汽車駕駛人飲用酒類或其他類似物後其吐氣所含酒精濃度超
    過每公升0.25毫克以上者，不得駕車，道路交通安全規則第
    114條第2款復定有明文。次按94年12月14日修正、95年3月1
    日施行前之道路交通管理處罰條例第68條原規定「汽車駕駛
    人，因違反本條例及道路交通安全規則之規定，受吊扣或吊
    銷駕駛執照處分時，吊扣或吊銷其持有各級車類之駕駛執照
    」，修正後則刪除「吊扣」之規定，改為「汽車駕駛人，因
    違反本條例及道路交通安全規則之規定，受吊銷駕駛執照處
    分時，吊銷其持有各級車類之駕駛執照」，其修正理由係舊
    法將違法或違規駕駛人所持有各級車類之駕駛執照一併吊扣
    ，失之過酷，影響人民工作及生活甚鉅，故依修正後之該條
    規定，受吊扣駕駛執照處分時，僅能吊扣違規當時所駕車類
    之駕駛執照，不再吊扣其持有各級車類之駕駛執照，僅於受
    吊銷駕駛執照處分時，始吊銷其持有各級車類之駕駛執照。
    因此，道路交通管理處罰條例第35條第1項規定之吊扣駕駛
    執照，係指酒精濃度超過規定標準駕駛遭查獲時所駕車類之
    駕駛執照，而不得吊扣駕駛人所持有之各級車輛駕駛執照，
    合先敘明。
四、經查：
  (一)異議人於上開時地，駕駛車牌號碼Y9-0825號自用小客貨車
    肇事，經臺南縣警察局佳里分局警員施以酒測，測得其口中
    呼氣之酒精濃度為0.76mg/l，因已超過規定標準而製單舉發
    ，嗣經原處分機關依法裁處如上述內容之裁罰等情，有臺南
    縣警察局98年10月3日南縣警交字第M00000000號舉發違反道
    路交通管理事件通知單、酒精測定紀錄單及原處分機關99年
    4月30日麻監裁罰字第裁75-M00000000號裁決書各1份附卷可
    稽，且為異議人所不否認，此部分事實堪可認定。
  (二)惟查異議人為本件違規行為時，係駕駛自用小客貨車，依上
    開說明其所受之處分應為限制其駕駛自用小客貨車之權利，
    即吊扣其普通小型車駕駛執照，而異議人持有之駕駛執照包
    括普通小型車、普通大貨車及普通大客車，有異議人之汽車
    駕駛人經歷證明書在卷可稽，異議人違規時間係於98年10月
    3日，自應適用修正後之道路交通管理處罰條例第68條之規
    定。且修正後道路交通管理處罰條例第68條之規定，既將「
    吊扣」等字刪除，依上開說明，異議人受吊扣駕駛執照處分
    時，自不得再吊扣其持有各級車類之駕駛執照，故原處分機
    關於作成吊扣駕駛執照處分時，應就行為人所應吊扣之駕駛
    執照種類予以限定，始符合依法行政原則。而異議人為本件
    違規行為時，係駕駛自用小客貨車（普通小型車），業經認
    定如上，揆諸上開說明，其依法所受之處分應為限制其駕駛
    普通小型車之權利，即吊扣其小型車普通駕駛執照，原處分
    機關未審酌及此，逕為裁罰，即難認為允當，從而異議人此
    部分之異議為有理由。
  (三)至公路機關因汽車駕駛人取得高一級車類之駕駛資格者，應
    換發駕駛執照，並准其駕駛較低級車類之車輛，而已領有大
    客車駕駛執照者，得駕駛大貨車、代用大客車、大客貨兩用
    車、曳引車、小型車、輕型機器腳踏車的規定，而於實務上
    僅逐級核給汽車駕駛執照1張，致持有普通大貨車駕駛執照
    者，因駕駛普通小型車違規，而須吊扣小型車普通駕駛執照
    時，產生技術層面之困難，惟行政機關本應時時因應法令之
    變更，而精進其行政執行成效，斷不得因技術層面之困難，
    而置相關法令於不顧，甚或逾越比例原則，是技術層面的問
    題，要難據為原處分並無不當之理由，併此敘明。
  (四)另異議人請求暫緩吊扣駕照等語；惟按汽車所有人、駕駛人
    違反本條例，經主管機關裁決後逾20日未向管轄地方法院聲
    明異議，或其聲明異議經法院裁定確定，而不依裁決或裁定
    繳納罰鍰或不繳送汽車牌照、駕駛執照者，依下列規定處理
    之：一、經處分吊銷汽車牌照或駕駛執照者，由公路主管機
    關逕行註銷。二、經處分吊扣汽車牌照或駕駛執照者，按其
    吊扣期間加倍處分；仍不依限期繳送汽車牌照或駕駛執照者
    ，吊銷其汽車牌照或駕駛執照。三、罰鍰不繳納者，依法移
    送強制執行。道路交通管理處罰條例第65條第1項已有明文
    ，因此，本件聲明異議經本院裁定確定後，即應由原處分機
    關執行吊扣處分，至何時開始執行吊扣處分非本院得裁量之
    範圍，是異議人請求本院裁定暫緩吊扣駕照，礙難准許。
五、綜上所述，本件異議人雖有因酒後駕駛自用小客貨車之違規
    行為，原處分機關固得為吊扣異議人所持有之普通小型車駕
    駛執照之處分，然尚非得遽予吊扣其所持有之各級駕駛執照
    ，且如有吊扣汽車牌照或駕駛執照處分，主文欄亦應記明應
    受吊扣之汽車牌照或駕駛執照名稱、號碼及吊扣期間，乃原
    處分機關未予詳查，逕以道路交通管理處罰條例第35條第1
    項第1款規定裁處異議人吊扣駕駛執照12個月，自有未洽，
    異議人之異議為有理由，爰撤銷原處分關於吊扣駕駛執照12
    個月之處分，並就該撤銷部分改諭知如主文所示之處罰，以
    為適法。又關於道安講習部分，異議人並未聲明異議，不在
    本件審理之範圍內，附此敘明。
六、據上論斷，應依道路交通管理處罰條例第87條第2項，道路
    交通案件處理辦法第20條前段，裁定如主文。
中    華    民    國    99    年    6     月    11    日
                    交通法庭  法  官 張家瑛
以上正本證明與原本無異。
如不服本裁定，應於收受送達後5日內向本院提出抗告狀。（應
附繕本）
                              書記官 李淑惠
中    華    民    國    99    年    6     月    14    日

司法院資訊處製作；財團法人民間司法改革基金會備份。
